臺灣屏東地方法院刑事判決　　　　　　　96年度訴字第1135號
公　訴　人　臺灣屏東地方法院檢察署檢察官
被　　　告　甲○○
指定辯護人　本院公設辯護人　己○○
上列被告因強盜案件，經檢察官提起公訴（96年度偵字第5805號
），本院判決如下：
    主  文
甲○○意圖為自己不法之所有，而搶奪他人之動產，處有期徒刑
陸月；又意圖為自己不法之所有，攜帶兇器，以強暴至使不能抗
拒而取他人之物，處有期徒刑陸年捌月，扣案之藍波刀壹把沒收
；又意圖為自己不法之所有，攜帶兇器，以強暴至使不能抗拒而
取他人之物，處有期徒刑柒年，扣案之藍波刀壹把沒收；又意圖
為自己不法之所有，攜帶兇器，以強暴至使不能抗拒而取他人之
物，處有期徒刑陸年捌月，扣案之藍波刀壹把沒收。應執行有期
徒刑貳拾年，扣案之藍波刀壹把沒收。
    事  實
一、甲○○意圖為自己不法之所有，基於搶奪及攜帶兇器強盜財
    物之犯意，分別於下列時、地，為下述犯行：
（一）於民國96年8 月16日凌晨3 時許，基於搶奪之犯意，頭戴
      半罩式安全帽，騎乘車牌號碼PHM ─956 號重型機車，至
      址設屏東縣屏東市○○○路○ 段503 號之「金品味檳榔攤
      」，乘店員戊○○不及防備之際，徒手搶奪放置在該檳榔
      攤桌上之零錢合計新台幣（下同）800 元，得手後隨即騎
      乘機車逃離現場。
（二）其又於96年8 月24日凌晨4 時許，基於攜帶兇器強盜之犯
      意，穿戴黑色口罩及黑色外套，並攜帶其所有、客觀上對
      人之生命、身體、安全構成威脅，足供兇器使用之藍波刀
      1 把，再次騎乘上開機車至上開「金品味檳榔攤」，以其
      所攜帶之上開藍波刀自後抵住店員戊○○之腰部，以此強
      暴方式至使戊○○不能抗拒，任其取走放置在該檳榔攤桌
      上之零錢約700 元，得手後隨即騎乘機車逃逸。
（三）於96年8 月30日凌晨3 時10分許，基於攜帶兇器強盜之犯
      意，又穿戴上開黑色口罩及黑色外套，攜帶上開藍波刀，
      騎乘前開機車至屏東市○○路某花店之騎樓停放，再徒步
      至址設屏東市○○路69之6 號之「金品味檳榔攤」，以該
      把刀架在店員丙○○之右手腕上，以此強暴方式至使丙○○不能抗拒，任其取走放在該檳榔攤抽屜內之現金4,500
      元，得手後立即騎車逃逸。林宜嫻旋於同日凌晨4 時10分
      許至警局報警，經警方調閱附近之監視錄影帶，循線查知
      本案係甲○○所為，而查悉上情。
（四）又於96年9 月3 日凌晨3 時許，基於攜帶兇器強盜之犯意
      ，穿戴上開黑色口罩及黑色外套，攜帶上開藍波刀，騎乘
      上開機車至址設屏東縣長治鄉○○段115 號之「大盤商檳
      榔攤」，持該把藍波刀抵住丁○○之胸口，以此強暴方式
      至使丁○○不能抗拒，而任其取走放在該檳榔攤抽屜內之
      現金4,700 元，得手後旋即騎車逃逸。
二、嗣其為警查獲上開（三）之搶奪犯行後，於96年9 月3 日下
    午2 時50分許，帶同警方至其位於屏東縣萬丹鄉○○村○○
    路211 巷36號之住處，查扣上開藍波刀1 把、黑色口罩及黑
    色風衣各1 件及現金900 元（已發還丁○○），其並於同日
    下午5 時35分許接受警方詢問時，在有偵查犯罪職權之公務
    員或機關知悉上開（一）搶奪犯行及（二）強盜犯行係其所
    為，以及上開（四）之犯罪事實之前，主動告知承辦員警前
    開犯行，嗣並接受裁判，而查知上情。
三、案經屏東縣警察局屏東分局報告臺灣屏東地方法院檢察署檢
    察官偵查起訴。
    理  由
一、按傳聞法則之重要理論依據，在於傳聞證據未經當事人之反
    對詰問予以核實，乃予排斥，惟若當事人已放棄對原供述人
    之反對詰問權，於法院審判時表明同意該等傳聞證據可作為
    證據，基於證據資料愈豐富，愈有助於真實發現之理念，並
    貫徹刑事訴訟法修法加重當事人進行主義之精神，確認當事
    人對於證據能力有處分權之制度，傳聞證據經當事人同意作
    為證據，法院認為適當者，亦得為證據；另當事人於調查證
    據時，對於傳聞證據表示「沒有意見」、「對於證據調查無
    意見」，而未於言詞辯論終結前聲明異議，應視為已有將該
    等傳聞證據採為證據之同意，此刑事訴訟法第159 條之5 定
    有明文。查本判決所引用之下列屬於傳聞證據之證據，經審
    判長提示並告以要旨後，檢察官及被告、辯護人均知該證據
    為審判外之言詞陳述及書面證據，原無證據能力，惟未於言
    詞辯論終結前表示異議，本院審酌上開證據作成之過程並無
    不適當之情形，且對於被告涉案之事實具有相當之關聯性，
    依刑事訴訟法第159 條之5 規定具有證據能力。
二、上開犯罪事實，業經被告甲○○坦承不諱，核與證人即被害
    人戊○○、丙○○、丁○○於警偵訊證述之情節相符，並有
    搜索扣押筆錄、扣押物品目錄表、贓物認領保管單各1 份、
    查獲相片等在卷可證，復有藍波刀1 把、黑色外套1 件及黑
    色口罩1 個扣案可佐，被告自白顯與事實相符，應可採信。
    本件事證明確，應予依法論科。
三、論罪科刑：
(一)、按攜帶兇器竊盜罪之所謂兇器，其種類並無限制，凡客觀上
    足以對人之生命、身體、安全構成威脅，具有危險性之兇器
    均屬之，又攜帶兇器竊盜，祇須竊盜、強盜時攜帶具有危險
    性之兇器為已足，並不以攜帶之初有行兇之意圖為必要（最
    高法院79年臺上字第5253號判例、62年臺上字第2489號判例
    意旨參照），查本件被告強盜他人財物時所使用之藍波刀1
    把，刀鋒極為銳利，有相片1 張在卷可證（見警卷第42頁上
    方相片），倘持以攻擊他人，顯足以對人體構成傷害，自屬
    兇器無疑。
(二)、次按認定被害人是否已達「至使不能抗拒」之程度，應以被
    告行為時之強弱程度綜合當時之具體事實，依多數人之客觀
    常態情狀決之，亦即視該手段施用於相類似之情狀下，是否
    足使一般人處於不能抗拒之壓制程度而定之，不以被害人之
    主觀意思為準（最高法院87年度臺上字第3705號判決參照）
    ，查本件被告手持藍波刀抵住被害人戊○○腰部、以藍波刀
    架在被害人丙○○右手腕上、及以藍波刀抵住被害人丁○○
    胸口之舉，依此客觀情形判斷，任何人處於上述情況，均已
    達不能抗拒之程度，殆無疑義。而所謂強暴，係直接或間接
    對於人之身體施以暴力，壓制被害人之抗拒，使被害人處於
    不能抗拒之狀態，所為脅迫，係以威嚇加之於被害人，使其
    精神上產生恐佈之心理，達於不能抗拒之程度；又強盜罪所
    施用之強暴、脅迫手段，祇須足以壓抑被害人之抗拒，使其
    喪失意思自由為已足，縱令被害人並無抗拒行為，仍於強盜
    罪之成立不生影響，最高法院30年度上字第3023號判例可資
    參照。從而，本件被告以刀直接抵住上開被害人腰部、手腕
    或胸部，顯係直接對被害人施以暴力，而壓制渠等之抗拒，
    應屬強暴行為無訛。
(三)、核被告上開事實（一）所為，係犯刑法第325 條第1 項之搶
    奪罪，事實（二）、（三）、（四）之所為，均係犯同法第
    第330 條第1 項之意圖為自己不法之所有，攜帶兇器，以強
    暴至使不能抗拒，而取他人之物罪。又刑法業於94年2 月2
    日經總統華總一義字第09400014901 號令修正公布，並於95
    年7 月1 日施行，已刪除連續犯之規定，是本件被告所犯上
    開3 次攜帶兇器強盜犯行，其時點均在刑法修正施行後，應
    逕依修正後刑法之規定，予以分論併罰。
(四)、按犯人在犯罪未發覺之前，向該管公務員告知其犯罪，而不
    逃避接受裁判，即與刑法第62條規定自首之條件相符，不以
    言明「自首」並「願受裁判」為必要；又刑法第62條所謂發
    覺，固非以有偵查犯罪權之機關或人員確知其人犯罪無誤為
    必要，而於對其發生嫌疑時，即得謂為已發覺；但此項對犯
    人之嫌疑，仍須有確切之根據得為合理之可疑者，始足當之
    ，若單純主觀上之懷疑，要不得謂已發生嫌疑，最高法院63
    年台上字第1101號判例及72年台上字第641 號判例可資參照
    。關於被告所為事實欄（二）、（四）之犯行，被害人戊○○、丁○○遭被告強盜財物之後均未報案，業經被害人戊○○、丁○○於警詢中陳述明確（見警卷第11、17頁），該案
    係被告因事實欄（三）之強盜犯行被查獲時，主動向警方供
    出始為警查知一事，業經證人即承辦警員乙○○證述在卷，
    並有警詢筆錄在卷可按（見本院卷第43頁背面、警卷第4 頁
    ），是以被告於有偵查職權之公務員或機關發覺其此部分攜
    帶兇器強盜犯行之前，即主動告知警方犯行，嗣並接受裁判
    ，符合自首之規定；另關於被告所犯事實欄（一）之犯行，
    被害人戊○○固於案發後立即報案，然被害人戊○○報案時
    ，僅概略描述被告之年齡、身高、體型，況被告犯案時有戴
    安全帽及口罩乙情，有警詢筆錄在卷可按（見警卷第9 頁）
    ，則依其當時之陳述，顯尚無法令人據此對被告係該件搶奪
    案之犯人一事產生合理之懷疑，自難認其所為此搶奪犯行業
    經有偵查犯罪權之機關或人員發覺，是被告於96年9 月3 日
    接受警詢時主動向警方坦認此案亦係其所為，使警方得以查
    知此案之犯罪行為人，亦符合自首之要件，是以，被告所犯
    事實欄（一）、（二）、（四）等三罪，均應依刑法第62條
    前段規定減輕其刑。
(五)、爰審酌被告年輕力壯，不思以己力賺取金錢花用，竟搶奪他
    人財物，又多次持刀強盜他人財物，造成他人財產上之損失
    ，且嚴重危害他人人身安全及社會治安，造成社會人心之不
    安，亦對前述被害人之精神造成嚴重之侵害，犯罪情節非輕
    ，惟念其坦承犯行、且自首其中多起犯行，頗有悔意，素行
    尚稱良好（參見卷附臺灣高等法院被告前案紀錄表之記載）
    ，且被害人所受財產損失均非鉅，衡以其犯罪動機、目的、
    手段等一切情狀，並斟酌檢察官之求刑，各量處如主文所示
    之刑，並定其應執行之刑。
(六)、末者，扣案之藍波刀1 把，係被告所有供其強盜財物所用之
    物，業據被告供承在卷，應依刑法第38條第1 項第2 款規定
    宣告沒收。至扣案之黑色外套1 件及黑色口罩1 個，雖係被
    告所有，然與被告本件強盜犯行無涉，爰不予宣告沒收，併
    此敘明。
據上論斷，應依刑事訴訟法第299 條第1 項前段，刑法第325 條
第1 項、第330 條第1 項、第62條前段、第51條第5 款、第38條
第1 項第2 款，判決如主文。
本案經檢察官陳新君到庭執行職務。
中　　華　　民　　國　　96　　年　　12　　月　　27　　日
                  刑事第五庭  審判長  法  官  石家禎
                                      法  官  林家聖
                                      法  官  陳秀慧
以上正本證明與原本無異。
如不服本判決應於收受本判決送達後十日內向本院提出上訴書狀
，其未敘述上訴理由者，並得於提起上訴後十日內向本院補提理
由書狀（均須按他造當事人之人數附繕本）「切勿逕送上級法院
」。
中　　華　　民　　國　　96　　年　　12　　月　　27　　日
                                      書記官  溫訓暖
附錄本判決論罪科刑法條
中華民國刑法第330條第1項
犯強盜罪而有第321 條第1 項各款情形之一者，處7 年以上有期
徒刑。
中華民國刑法第328條第1項
意圖為自己或第三人不法之所有，以強暴、脅迫、藥劑、催眠術
或他法，至使不能抗拒，而取他人之物或使其交付者，為強盜罪
，處5 年以上有期徒刑。
中華民國刑法第325條第1項
意圖為自己或第三人不法之所有，而搶奪他人之動產者，處6 月
以上5 年以下有期徒刑。
